【裁判字號】    94,訴,2889
【裁判日期】    950526
【裁判案由】    損害賠償
【裁判全文】
臺灣高雄地方法院民事判決              94年度訴字第2889號
原      告  甲○○
訴訟代理人  郭憲彰律師
複代理  人  曾慶雲律師
被      告  乙○○
上列當事人間損害賠償事件，經本院於民國95年5 月12日言詞辯
論終結，判決如下：
    主      文
原告之訴及假執行之聲請均駁回。
訴訟費用由原告負擔。
    事  實  及  理  由
一、本件被告經合法通知，未於最後言詞辯論期日到場，核無民
    事訴訟法第386 條各款所列情形，爰依原告聲請，由其一造
    辯論而為判決。
二、原告主張：原告於民國87年1 月9 日，與被告訂立契約，雙
    方約定，委由被告於原告所有美濃鎮○○段111 之19地號，
    面積5173平方公尺，應有部分為4040/6337 之土地（以下簡
    稱系爭土地）開墾為魚塭。並約定被告於開墾魚塭時挖取之
    砂石由被告自行處理，但應依每立方公尺35元計算之金額給
    付予原告；若系爭土地嗣要回填，回填之土方由被告負責提
    供；被告回填之高程以系爭土地南邊排水圳底為準；回填之
    土方，限於表面土以可供耕種作物之優良土質，且深度應有
    2 尺深；施工中若損及周邊之混凝土堤、圳堤，被告亦應負
    修復之責等內容。詎被告締約後，因急於藉由挖取魚塭將所
    取得砂石賣出得利，在原告尚未向主管機關申請前即無視雙
    方約定被告應挖取的深度及範圍，逕予於11天內開挖長120
    公尺、寬50公尺、深4 公尺之漥洞（以下簡稱系爭漥洞），
    致原告遭主管機關即美濃鎮公所科處新台幣（下同）300,00
    0 元之罰鍰，並以違反區域計畫法為案由移送臺灣高雄地檢
    署偵查，嗣該署檢察官並於偵查終結後聲請本院以簡易判決
    處刑，為本院判處有期徒刑3 月。原告為將系爭漥洞填平，
    要求被告回復原狀，被告並於87年1 月20日簽立切結書承諾
    自同日起停止開挖工作，並開始著手進行回填之工作。惟被
    告後始終未為回復原狀之工程，被告乃於87年4 月4 日發通
    知予被告，要求被告自收受通知之日起7 日內與原告接洽開
    始為回復原狀，然經原告定相當期限通知後，被告仍不予置
    理，原告依法自得請求金錢損害賠償。為此基於雙方之約定
    及被告之切結書，聲明請求：(一)被告應給付原告2,880, 000
    元及自起訴狀繕本送達之翌日起至清償日止，按年息5%計算
    之利息。(二)願供擔保請准予宣告假執行。
三、被告則以：伊並不知道系爭土地開闢為魚塭還要向主管機關
    申請，並無意在原告申請主管機關准許前即開挖砂石謀利。
    且原告住處位於系爭土地旁，被告施工期間原告每天均在現
    場，故被告亦不可能未事先取得原告的同意即開挖。又被告
    固簽立切結書願回復原狀，然實際上係原告當時要求被告將
    系爭土地整理成兩池魚塭，被告亦係經原告指示施工完成兩
    池魚塭後，始獲原告同意撤離挖土機、堆土機等機具，故切
    結書之約定內容因原告嗣後變更指示整理為魚塭而失其效力
    ，原告理應不能再依兩造所訂契約及切結書之回復原狀內容
    ，要求被告履行等語資為抗辯，並聲明：駁回原告之訴。
四、兩造不爭執之事實：
  (一)原告於87年1 月9 日與被告締約，由原告委託被告開墾魚塭，
    所挖取的砂石由被告自行處理。被告於挖掘後，須再回填可以
    耕種的土壤。
  (二)原告經高雄縣美濃鎮公所於87年1月22日以美鎮農字第899號
    函通報原告，於87年2 月17日派員實地勘查屬實，乃裁處原
    告300,000 元罰鍰，並限於文到10日內在四周完成施設日夜
    通用安全警示標語、標誌及防災措施，且於1 個月內完成回
    填良質土壤。原告不服，提起訴願、再訴願，及行政訴訟（
    89年度判字第2002），均遭決定、判決駁回。
  (三)被告曾於87年1 月20日內容為允諾由被告著手進行回填的工
    作之切結書上親自簽名。
五、本件經雙方協議爭點整理為被告嗣並未回復原狀，但有幫助
    原告開挖成魚塭，原告亦長時間將系爭土地做為魚塭使用，
    是否雙方已達成變更切結書內容之合意，而無須被告回復原
    狀？經查被告於87年1 月20日切結書承諾：「今甲○○先生
    因故中止開墾事宜自即日起停止開挖工作。回填以開挖前之
    高程為準」等有關被告應負有回填系爭漥洞之義務的承諾內
    容，至於回填的程度，依雙方於87年1 月9 日所訂立之契約
    書所載，被告回填之高程以系爭土地南邊排水圳底為準；回
    填之土方，限於表面土以可供耕種作物之優良土質，且深度
    應有2 尺深；施工中若損及周邊之混凝土堤、圳堤，被告亦
    應負修復之責等具體內容，業據原告提出契約書、切結書各
    1 紙附卷足稽，被告對於契約書、切結書之真正均不予爭執
    。惟被告於同年間依原告指示完成魚塭，並經原告之允准始
    將所有重型機械搬遷離開，為原告所不否認，並據原告陳稱
    ：「被告完成魚塭後，我有運用為魚塭」、「現在仍在繼續
    養」等語（95年3 月1 日言詞辯論筆錄參照）足資佐據。是
    原告對於被告將系爭土地整理為魚塭而非填平回復原狀，且
    迄本件起訴時仍繼續在系爭土地上做為魚塭利用，業已長達
    數年之久，足認被告當時將系爭土地開發為魚塭，尚不違反
    原告之本意，是雙方原約定由被告負擔回填義務之約定，業
    由雙方嗣後合意修整為魚塭而變更。原告自不能欲填平當初
    同意被告修整之魚塭，再要求被告依變更前要求填系爭漥洞
    之合意內容，再次要求被告負填平之義務。雖原告又以曾向
    被告表示要挖1 公尺的魚塭使用，若魚塭不好用就要被告回
    填回去，主張被告仍應負回復原狀之責，惟此部分事實為被
    告所否認，原告亦未舉證說明兩造事後變更的合意確為該附
    條件之約定，自不可採。是被告所辯雙方原有回復原狀之約
    定，因嗣被告按原告指示開闢為魚塭而合意變更等情，尚屬
    有據，應足可採。
六、綜上所述，兩造確有事後變更被告須回復原狀義務之約定，
    從而，原告本於雙方之約定及切結書，請求被告給付2,880,
    000 元及自起訴狀繕本送達之翌日起至清償日止，按年息5%
    計算之利息，為無理由，應予駁回。又原告之訴既經駁回，
    其假執行之聲請，因訴之駁回，失其依據，應併予駁回。
七、本件判決事證已臻明確，兩造其餘攻擊防禦方法及所提之證
    據，核與本件判決結果不生影響，爰不逐一論駁，附此敘明
    。
八、據上論結，原告之訴為無理由，依民事訴訟法第385 條第1
    項前段、第78條，判決如主文。
中    華    民    國    95    年    5     月    26    日
                  民事第五庭法  官  古振暉
正本係照原本作成。
如不服本判決，應於送達後20日內，向本院提出上訴狀並表明上
訴理由，如於本判決宣示後送達前提起上訴者，應於判決送達後
10日內補提上訴理由書（須附繕本）。
中    華    民    國    95    年    5     月    26    日
                            書記官  陳展榮


司法院資訊處製作；財團法人民間司法改革基金會備份。
